臺灣新竹地方法院刑事判決
111年度金訴字第91號
公訴檢察官  臺灣新竹地方檢察署檢察官
被      告  傅美玲


                    （另案在法務部○○○○○○○○○執行中）
上列被告因違反洗錢防制法等案件，經檢察官提起公訴（110年
度偵字第4249號），因被告於準備程序進行中，就被訴事實為有
罪之陳述，經本院告知簡式審判程序意旨，並聽取當事人之意見
後，裁定由受命法官獨任依簡式審判程序審理，判決如下：
    主    文
傅美玲共同犯洗錢防制法第十四條第一項之洗錢罪，處有期徒刑
貳月，併科罰金新臺幣參萬元，罰金如易服勞役，以新臺幣參仟
元折算壹日。
    事實及理由
一、本案犯罪事實及證據，均引用附件檢察官起訴書之記載。並
    補充證據被告傅美玲於本院準備程序時之自白。
二、論罪科刑：
　㈠核被告所為，係犯刑法第30條第1項前段、第339條第1項之幫
    助詐欺取財罪，及洗錢防制法第14條第1項之洗錢罪。
　㈡本案受騙之被害人雖有吳淑峯、陳秀桂2人，然被告對於詐騙
    集團如何詐騙被害人、詐騙多少被害人，並無證據證明其知
    悉，依據被告之主觀係基於不確定故意與其客觀所為，僅係
    單純轉交現款之以隱匿犯罪所得去向之同樣洗錢行為，應認
    被告係基於同一洗錢犯意，於密接之時間實施，各行為之獨
    立性薄弱，而論以接續犯。
　㈢被告與不詳詐欺集團成員間，就洗錢犯行有犯意聯絡及行為
    分擔，應論以共同正犯。
　㈣被告本案係以一行為觸犯幫助詐欺取財罪與一般洗錢罪，並
    侵害數人之財產法益，為想像競合犯，應依刑法第55條前段
    規定，從一重之一般洗錢罪處斷。
　㈤檢察官於論罪法條欄中雖認被告應論以普通詐欺取財罪與洗
    錢罪之正犯，然於起訴書之犯罪事實欄中又認為被告係基於
    幫助詐欺及洗錢之不確定故意為本案犯行，是應認論罪法條
    欄中係屬誤載，爰予以更正。
　　且查本案依卷內證據，至多僅能認定被告有提供詐欺集團人
    頭帳戶，作為詐取他人財物之工具，及於詐欺集團詐欺既遂
    後，從事領款以切斷金流之洗錢構成要件行為，並無證據證
    明被告與詐欺集團成員間，有事前共同詐欺之犯意聯絡，也
    無證據證明被告知悉詐騙集團係欲以何種方式對何位特定被
    害人施用詐術、收取財物等具體特定犯行，雖被告有可能概
    括預見或知悉詐騙集團成員將以其提供之帳戶作為詐取他人
    財物之工具，惟此究與實際參與彼此間「謀議或計劃」具體
    特定犯罪並不相同，顯也無法認定被告與詐騙集團間存有詐
    欺之犯意聯絡。
　　換言之，被告僅係詐欺集團之外部人，與詐騙集團並無詐欺
    之犯意聯絡，其領取贓款之行為，也僅係詐欺集團詐欺犯行
    既遂後之行為（如在幫助詐欺之案例中，實務上認為只要被
    害人受騙將款項匯入詐欺集團實際管領之人頭帳戶內時，詐
    欺犯行即已既遂，不因事後該人頭帳戶被列為警示而認為詐
    欺犯行止於未遂），而非屬詐欺取財罪之構成要件行為，當
    也不宜以此反推被告與詐騙集團成員係共犯詐欺取財罪。
　㈥按洗錢防制法第16條第2項規定：「犯前2條之罪，在偵查或
    審判中自白者，減輕其刑」。查被告就本案犯罪事實，已於
    本院訊問時自白犯行，是其所犯洗錢犯行，自應依上開規定
    減輕其刑。
　㈦爰以行為人之責任為基礎，審酌被告提供帳戶作為詐騙集團
    詐取他人財物之人頭帳戶，並同意提領贓款交付，而切斷他
    人犯罪所得之金流去向，使特定犯罪所得遭到隱匿、掩飾，
    而無法追查所在，並查緝真正對本案被害人實行詐欺之人，
    所為實不足取，本該從重量刑。
　　惟念及被告係因失業又需負擔貸款，生活陷入困窘，於網路
    覓職時遭到詐欺集團覬覦、利用，本案真正可惡之人，係對
    被害人實施詐騙犯罪之詐騙集團成員，而非對於被害人被害
    款項分毫未取之被告，被告僅係基於不確定故意犯罪，惡性
    較輕，該詐騙集團除應負起對被害人之全部賠償責任外，法
    院更絕不會輕縱，也不能因被告係提供人頭帳戶、出面領取
    贓款之人，較易被檢警緝獲，即要求被告應對被害人負擔全
    部之賠償責任，而使詐騙集團成員逍遙法外，此應非事理之
    平。
　　而於本院審理時，本院已能見被告確有悔意，兼衡被告之智
    識程度、生活狀況、素行等一切情狀，量處如主文所示之刑
    ，並諭知易服勞役之折算標準。
據上論斷，應依刑事訴訟法第273條之1第1項、第299條第1項前
段、第310條之2、第454條第2項，判決如主文。
本案經檢察官沈郁智提起公訴，檢察官黃翊雯到庭執行職務。
中　　華　　民　　國　　111 　年　　3 　　月　　24　　日
                    刑事第四庭  法　官　楊祐庭
以上正本證明與原本無異。
如不服本判決應於收受本判決後20日內向本院提出上訴書狀，上
訴書狀應敘述具體理由。上訴書狀未敘述上訴理由者，應於上訴
期間屆滿後20日內補提理由書狀於本院(均須按他造當事人之人
數附繕本 )「切勿逕送上級法院」。 
中　　華　　民　　國　　111 　年　　3 　　月　　24　　日
                                書記官  陳紀語
附錄本案論罪科刑法條：
洗錢防制法第14條第1項
有第二條各款所列洗錢行為者，處 7 年以下有期徒刑，併科新
臺幣 5 百萬元以下罰金。
刑法第30條
幫助他人實行犯罪行為者，為幫助犯。雖他人不知幫助之情者，
亦同。
幫助犯之處罰，得按正犯之刑減輕之。
刑法第339條第1項
意圖為自己或第三人不法之所有，以詐術使人將本人或第三人之
物交付者，處 5 年以下有期徒刑、拘役或科或併科 50 萬元以
下罰金。
附件：
臺灣新竹地方檢察署檢察官起訴書
                                     110年度偵字第4249號
　　被　　　告　傅美玲　
上列被告因違反洗錢防制法等案件，業經偵查終結，認應提起公
訴，茲將犯罪事實及證據並所犯法條分敘如下：
　　　　犯罪事實
一、傅美玲可預見將金融帳戶資料交付他人使用，可能遭詐騙集團
    使用為詐欺取財之犯罪工具，讓被詐騙人陷於錯誤而將款項
    匯入其所提供之金融帳戶，藉以掩飾犯行，逃避檢警人員追緝
    ，竟仍基於幫助他人詐欺取財及違反洗錢防制法之不確定故
    意，於民國110年1月18日前某時許，以通訊軟體LINE將其所
    申辦之彰化商業銀行帳號000-00000000000000號帳戶（下稱
    彰化銀行帳戶）、中華郵政股份有限公司帳號000-00000000
    000000帳戶（下稱郵局帳戶）資料提供給真實姓名年籍不詳
    之詐欺集團成員使用，並擔任提領詐騙所得之車手。嗣詐騙
    集團成員取得上開帳戶資料後，即基於意圖為自己不法所有
    之犯意聯絡，分別為下列行為：
  （一）於110年1月7日18時8分許，假冒吳淑峯姪女，撥打電話
        向吳淑峯誆稱：目前手頭不方便要借錢云云，致吳淑峯
        陷於錯誤，而於110年1月18日13時18分許，至桃園巿蘆
        竹區南山路3段270號山腳郵局，臨櫃匯款新臺幣（下同
        ）29萬元至上開彰化銀行帳戶內，旋遭傅美玲提領一空
        ，轉交予詐欺集團內之不詳成員。
  （二）於110年1月18日13時53分許，假冒陳秀桂朋友，撥打電
        話向陳秀桂誆稱：要買地還差一些尾款云云，致陳秀桂
        陷於錯誤，而於110年1月18日15時8分許，至新北巿板
        橋區漢生東路339號板信商銀民族分行，臨櫃匯款10萬2
        000元至上開郵局帳戶內，旋遭傅美玲提領一空，轉交
        予詐欺集團內之不詳成員。嗣吳淑峯、陳秀桂發覺受騙
        後報警處理，始循線查悉上情。
二、案經吳淑峯、陳秀桂訴由桃園巿政府警察局楊梅分局報告偵
    辦。
　　　　證據並所犯法條
一、證據清單及待證事實：
編號 證據名稱 待證事實 1 被告傅美玲於偵訊中之供述。 固坦承有將其申辦之上開金融帳戶提供他人使用，並依指示提款後交予對方之事實，惟矢口否認有何犯行，辯稱：伊係應徵兼職工作，對方跟伊說工作內容是合法的，不知道是從事非法車手工作云云。 2 告訴人吳淑峯、陳秀桂於警詢中之指述。 證明告訴人吳淑峯、陳秀桂遭詐騙而匯款之事實。 3 告訴人吳淑峯提供之通訊軟體LINE對話紀錄翻拍照片、郵政跨行匯款申請書；告訴人陳秀桂提供之通訊軟體LINE對話紀錄翻拍照片、板信商業銀行匯款申請書；金融機構聯防機制通報單、受理詐騙帳戶通報警示簡便格式表、內政部警政署反詐騙諮詢專線紀錄表；被告上開彰化銀行楊梅分行110年3月5日彰楊梅字第1100065號函所附個人戶顧客資料卡、存摺存款帳號資料及交易明細查詢、被告上開郵局帳戶基本資料及客戶歷史交易清單 佐證告訴人吳淑峯、陳秀桂有匯款至上開金融帳戶，且款項旋遭提領之事實。  4 被告與通訊軟體LINE暱稱「招募兼職 熊小姐」之對話紀錄翻拍照片 佐證自稱「招募兼職 熊小姐」之詐騙集團成員允諾被告提供帳戶及協助提款後，可獲得固定月薪3萬，再依提領金額2%抽佣之事實。 5 臺灣士林地方檢察署檢察官110年偵字第10899號起訴書 佐證被告擔任詐騙集團車手，與綽號「小江」等人共組詐騙集團而遭起訴之事實。 
二、核被告所為，係涉犯刑法第339條第1項之詐欺取財罪及違反
    洗錢防制法第2條第2款、第3款之規定，而涉犯同條例第14
    條第1項之洗錢罪等罪嫌。被告以一行為同時觸犯上述2罪名
    ，為想像競合犯，請依刑法第55條之規定，從一重論以洗錢
    罪處斷。另被告所為上開2次犯行間，侵害不同個人法益，
    犯意各別，行為互殊，請依刑法第50條之規定，分論併罰之
    。
三、依刑事訴訟法第251條第1項提起公訴。
　　此　致
臺灣新竹地方法院
中　　華　　民　　國　 110　　年　　12　　月　　24　　日
　　　　　　　　　　　　　　　檢　察　官　沈郁智